臺灣高等法院交通事件裁定　　　　　　 96年度交抗字第427號
抗　告　人
即受處分人　圓隆股份有限公司
代　表　人　甲○○
上列抗告人因違反道路交通管理處罰條例案件，不服臺灣板橋地
方法院，中華民國96年5月7日所為裁定（95年度交聲字第1802號
），提起抗告，本院裁定如下：
    主  文
抗告駁回。
    理  由
一、按人行道係指為專供行人通行之騎樓、走廊，及劃設供行人
    行走之地面道路，與人行天橋及人行地下道；人行道不得臨
    時停車，道路交通管理處罰條例第3條第3款、道路交通安全
    規則第111條第1項第1款分別定有明文。次按汽車駕駛人在
    禁止臨時停車處所停車者，處新臺幣（以下同）600元以上
    1200以下罰鍰，道路交通管理處罰條例第56條第1項第1款亦
    有規定。又依道路交通安全規則第2條第1款規定，汽車係指
    在道路上不依軌道或電力架線而以原動機行駛之車輛（包括
    機器腳踏車），故機車駕駛人在禁止臨時停車處所停車者，
    亦應依上開規定處罰。
二、抗告人即受處分人圓隆股份有限公司因所有之QAI-110號輕
    型機車於民國（下同）95年3月28日15時6分許，停放在禁止
    臨時停車之大安森林公園人行道遭舉發違規停車，經臺北縣
    政府警察局大安分局交通分隊執勤人員依據科學儀器取得證
    據資料即拍攝採證照片後，製單對異議人逕行舉發；嗣受處
    分人人於指定之應到案日期前提出申訴，經原處分機關查證
    後，認違規事實明確，而依道路交通管理處罰條例第56條第
    1項第1款規定裁處罰鍰600元之事實，有舉發違反道路交通
    管理事件通知單、臺北縣政府警察局大安分局95年5月10日
    北市警安分交字第09531773400號函、違反道路交通管理事
    件裁決書等影本各一件附卷可稽。
三、受處分人在原法院異議意旨略以：異議人圓隆股份有限公司
    因所有之QAI-110號輕型機車於95年3月28日15時6分許，在
    大安森林公園人行道停車格內遭舉發違規停車，惟舉發單位
    之臺北市政府警察局大安分局函覆異議人之函文多有錯誤：
    (一)經警舉發之機車為輕型機車，而該函文竟稱異議人之機車
    為「重機車」；(二)舉發單位雖舉出大安公園有告示牌，並註
    明人行道禁止停車，惟距離8公尺又有一告示牌繪有「藍底
    白色─腳踏車」，該告示牌之意為何？是否為可停放腳踏車
    或其它含意？若可停腳踏車，則與另一告示牌上之「禁止停
    車」有嚴重衝突；異議人認為腳踏車亦是車，苟腳踏車可以
    停在人行道上，則異議人之輕型機車亦可停放在該處，又該
    告示牌上另有一三角型劃有汽車打滑之告示，何以放置於該
    處，實教人看不懂交通告示牌之意涵；(三)舉發之警員石明謹
    特別聲明異議人之車輛為重型機車，試問北市警局對於輕型
    及重型機車之停車權定義是否不同？何以誤指輕型為重型？
    (四)北市○○道停車規定一市數制，法令不一，致使異議人誤
    認一市一制而誤停，甚至「落入陷阱」，此實為北市規定草
    率所致；... 228紀念公園旁准許停機慢車，使得人行道僅
    餘二分之一，較之大安森林公園的人行道扣除腳踏車及類似
    機車或汽車的停車格仍有五分之三面積，則大安森林公園四
    周竟不准停放機車或汽車，實在令人不解，與228紀念公園
    之人行道可停放機慢車有強烈對比及衝突；又異議人所停放
    之大停車格究為何人所劃，異議人知腳踏車架係供停放腳踏
    車所用，惟該大塊停車格豈非供停放汽車或機慢車所用？如
    不准停車，則北市府為何未將不可停車之停車格去除？實在
    是故意設陷阱引誘市民或百姓上鉤受罰。為此請求撤銷原處
    分及裁決書，並請求與228紀念公園相同，准許於大安森林
    公園人行道旁機慢車可停放在停車格內，並應將繪製之停車
    格清除乾淨，同時將那二面有爭議之告示牌去除，及退回過
    去所有在大安森林公園類似異議人停車被罰之罰款予各機車
    所有人，再將輕、重機車均不分之員警送請再教育，或改調
    簡單，不用頭腦之職務云云。惟查：
  (一)交通事件裁定係對違反道路交通管理處罰條例規定行為之裁
    罰案件，故本件所應審究者為當事人究竟有無違反道路交通
    管理處罰條例之行為。至於，行政機關所為函文是否有所筆
    誤、禁止停車之規畫是否妥適、及警員之素質應否再教育各
    節，則應由各該權責之行政單位檢討改進；尚非本院所得調
    查審究之範圍，亦不容當事人執以據為得肆意違反規定之正
    當理由，合先敘明。
  (二)依道路交通安全規則第2條第1款規定，汽車係指在道路上不
    依軌道或電力架線而以原動機行駛之車輛（包括機器腳踏車
    ），在交通安全規則中係適用「汽、機車之規定」；而腳踏
    車則係以人力踩踏驅動之車輛，在交通安全規則中係適用「
    慢車」之規定；兩者當然不同，自毋庸置疑。
  (三)受處分人圓隆股份有限公司所有之QAI-110號輕型機車於95
    年3月28日15時06分許，停放在人行道上，經臺北縣政府警
    察局大安分局交通分隊執勤人員依據科學儀器取得證據資料
    即拍攝採證照片後，製單對受處分逕行舉發之事實，有舉發
    違反道路交通管理事件通知單及受處分人所提出之現場照片
    一張附卷可稽（見原法院卷第8頁、第9頁）；此部分事實，
    已堪認定。
  (四)次查，經原法院函請臺北市停車管理處查明舉發地點之臺北
    市○○○路○段自何時起公告實施「人行道禁止停車」禁停
    管制之路段，經臺北市停車管理處以96年4月17日北市停一
    字第09631889200號函覆略稱：本市○○○路○段（大安森
    林周邊）人行道自92年1月1日起設制「禁止停車」標誌牌公
    告管制人行道停放車輛等語（見原法院卷第17頁）；核與受
    處分人所提出之大安森林公園四周設有禁止停車之標誌及「
    人行道禁止停車」標語之情形相符；是以受處分人不得在該
    處停車，已毋庸置疑。
  (五)關於受處分人所指之大安森林公園周邊同時設有「禁止停車
    標誌」、「藍底白色之腳踏車」告示牌、「三角型汽車打滑
    」告示牌（見如聲明異議狀附件照片）等各式交通標誌，認
    上開三標誌之設置顯有衝突乙節。經查：
    1.按「藍底白色」之圓形標誌係指道路專行車輛標誌，用以
      告示前段道路專供指定之車輛通行，設於路段起點明顯之
      處，道路交通標誌標線號誌設置規定第68條定有明文；是
      本件繪有「藍底白色」之腳踏車圖案即指大安森林公園四
      周道路指定腳踏車專行，並未包括機器腳踏車。則受處分
      人以：腳踏車可停，則輕型機車亦可停放等語，顯然對於
      上開標誌之設置有所誤解。
    2.再就該指定腳踏車專行標誌上方所設置之三角型警告標誌
      ，乃係「路滑標誌」，用以促使車輛駕駛人注意慢行，專
      設於路面泥濘、冰凍等滑溜路段將近之處，亦有道路交通
      標誌標線號誌設置規定第40條在卷可憑；是雖該圖案內容
      係繪製「汽車」圖案，惟其用意乃在促使使用該專用道路
      之腳踏車駕駛人行經該路段時，因路面屬滑溜路段，應注
      意慢行，並非指汽車亦得任意駛入。是受處分人僅以該警
      告標誌繪有「汽車」形狀，即「以圖說文」，亦已然曲解
      該標誌之設置目的。
  (六)受處分人雖辯稱：其輕型機車係停放在人行道之「停車格」
    內遭違規舉發云云。然查，上開路段係屬腳踏車專行路段，
    則該人行道上所繪製之停車格為腳踏車專用停車格，並非機
    車停車格，或者受處分人所稱之「類似汽車停車格」（綜觀
    我國交通法規並無汽車得停放於人行道上之規定），此觀之
    卷附之舉發照片（即聲明異議狀附件一編號1照片），受處
    分人機車所停放地面繪製之停車格位並非機車停車格至明。
    受處分人以台北市政府未將該停車格去除，有故意設陷阱引
    誘市民或百姓上鉤受罰之嫌等語，尚嫌無據。
  (七)受處分人又列舉立法院、監察院、南陽街、228紀念公園等
    各處之機車停車格之設置方式，認各該處所於規劃機車停車
    位後，僅餘人行道之二分之一或三分之一道路，而大安森林
    公園人行道扣除腳踏車及類似機車或汽車的停車格後，人行
    道上仍有五分之三面積，竟不准停車，認有法制不一之情節
    云云。然查，有關道路使用之狀況本有因地制宜之限制，道
    路主管機關依各該路段之交通情形加以規範，自難以等同類
    比；更何況，受處分人經舉發之違規事實為「在禁止臨時停
    車處所（人行道）停車」，該處罰依據並未如同條第1項第5
    款將「在顯有妨害他車通行處所停車者」列為其構成要件，
    本即無須另行審酌受處分人停放車輛之位置是否顯有妨害行
    人或他車通行之必要；是受處分人以臺北市政府規劃顯非合
    宜云云，亦非有理由。
  (八)至於，臺北市政府警察局大安分局95年5月10日北市警安分
    交字第09531773400號函文雖將受處分人所有之「QAI-110號
    輕型機車」誤植為「QAI-110號重機車」；然此處純係承辦
    人員之疏失，並不影響受處分人有上揭違規行為之認定。
  (九)綜上所述，受處分人確有於上揭時、地，在禁止臨時停車之
    處所停車之違規事實，自堪認定。
四、原處分機關依道路交通管理處罰條例第56條第1項第1款及違
    反道路交通管理事件統一裁罰基準表規定，裁處受處分人罰
    鍰600元，依法核無不當；原法院駁回受處分人之聲明異議
    ，於法亦無不合。
五、抗告意旨仍執前詞，略以：(一)警察局交通事件裁決所（按：
    此處應係「臺北市政府警察局大安分局」之誤，警察局未設
    「交通事件裁決所」）95年5月10日北市警安分交字第09531
    773400號裁決書所為處分（按：此處應係「函文」之誤，該
    函文並非「裁決書」），應予撤銷；(二)交通部公路總局台北
    監理所北監營裁字裁40-A00000000裁決書，應予撤銷；(三)臺
    灣板橋地方法院95年度交聲字第1802號裁定文，應予撤銷；
    (四)對道路標誌之矛盾、不合理現象提出異議，希望相關單位
    改進云云。惟查，抗告人確有於上揭時、地，在禁止臨時停
    車處所停車之違規事實，已如前述。而道路交通標誌之設置
    ，係道路主管行政機關之職權；應在何處設置？如何設置？
    則屬道路主管行政機關之裁量權，尚非屬司法機關之法院所
    得任意置喙。抗告意旨執前詞指摘原法院裁定不當，請求撤
    銷原法院裁定，為無理由，其抗告應予駁回。
六、據上論結，應依道路交通案件處理辦法第26條，刑事訴訟
    法第412條，裁定如主文。
中　　華　　民　　國　　96　　年　　6 　　月　　29　　日
                  刑事第十庭　  審判長法　官 陳博志
                                      法  官 李春地
                                      法  官 黃俊明
以上正本證明與原本無異。
不得再抗告。
                                      書記官 陳嘉文
中　　華　　民　　國　　96　　年　　7 　　月　　3 　　日
